臺灣高等法院民事裁定　九十一年度重上字第三九○號
　　　上　訴　人　 臺南市政府
　　　法定代理人　 許添財
　　　法定代理人　 唐啟賢
　　　法定代理人　 蔡裕國
　　　法定代理人　 林木標
　　　法定代理人　 江義福
右當事人間請求撤銷仲裁判斷事件，上訴人對於中華民國九十一年七月九日臺灣臺北
地方法院九十年度仲訴字第二一號第一審判決提起上訴，在第二審為訴之追加，本院
裁定如左：
    主    文
追加之訴駁回。
追加訴訟費用由上訴人負擔。
    理    由
一、按提起撤銷仲裁判斷之訴，應於判斷書交付或送達之日起，三十日之不變期間內
    為之，仲裁法第四十一條第二項前段定有明文。又撤銷仲裁判斷之訴，性質上為
    形成之訴，如就仲裁判斷之事項有仲裁法第四十條第一項所列九款之原因之一者
    ，即得提起撤銷仲裁判斷之訴。故各個提起撤銷仲裁判斷之訴之原因，在法律上
    為分別獨立之形成權，乃不同之訴訟標的，如原告對於同一仲裁判斷，主張有數
    項原因事實分別該當該條所列數款法定撤銷仲裁判斷之事由，或有數項均可獨立
    據為撤銷仲裁判斷之原因事實該當於同一款事由，或一原因事實同時該當於數款
    撤銷仲裁判斷之事由，而提起撤銷仲裁判斷之訴，乃數個形成權之競合，而為數
    個訴訟標的之客觀的訴之合併，並非僅為數種獨立之攻擊方法；如於提起撤銷仲
    裁判斷之訴後，始為追加各該原因事實，其所追加者既可據以獨立提起撤銷仲裁
    判斷之訴，自應受首揭三十日不變期間規定之限制。
二、本件上訴人在第一審起訴主張中華民國仲裁協會八十九年仲聲信字第三八號仲裁
    判斷及八十九年仲聲忠字第三九號仲裁判斷（以下稱系爭仲裁判斷），認定兩造
    之仲裁協議包括展延工期所生權利義務之爭議，而就展延工期部分之爭議作成判
    斷，有仲裁法第四十條第一項第二款「仲裁協議不成立、無效或於仲裁庭詢問終
    結時尚未生效或已失效」之事由，而請求撤銷仲裁判斷；嗣於九十年十月十二日
    主張該原因事實亦有同法第三十八條第一款「仲裁判斷與仲裁協議標的之爭議無
    關，或逾越仲裁協議之範圍」之情形，追加依同法第四十條第一項第一款規定，
　　請求撤銷仲裁判斷，經原法院裁定駁回。上訴人不為抗告，而於上訴後，於本院
    併主張(1)系爭仲裁判斷有上開仲裁法第三十八條第一款情形、(2)八十九年仲聲信
    字第三八號仲裁判斷認斷上訴人應給付被上訴人開立工程股份有限公司所請求解
    除或終止契約損失中之工地人員薪資、顧問設計人員薪資及展延工期損失中之工
    地管理人員薪資，及八十九年仲聲忠字第三九號仲裁判斷認斷上訴人應給付中興
    電工機械股份有限公司所請求展延工期損失中之下包損失，均有仲裁法第三十八
    條第二款仲裁判斷應附理由而未附之情形等語，併依仲裁法第四十條第一項第一
    款之事由，求為判決撤銷系爭仲裁判斷，均屬得獨立提起撤銷仲裁判斷之訴之事
    由，為不同之訴訟標的，揆諸上開說明，自屬訴之追加。查上訴人係於九十年六
    月九日、六月十二日收受中華民國仲裁協會八十九年仲聲信字第三八號、八十九
    年仲聲忠字第三九號仲裁判斷書，有仲裁文書送達收據可按，其於原提撤銷仲裁
    判斷之訴上訴本審審理中之九十一年十月十一日提出上訴理由狀為此追加，求為
    撤銷系爭仲裁判斷之判決，顯已逾三十日之不變期間，自非適法。上訴人主張為
    非追加，要無逾期可言云云，不無誤會。其追加之訴，應予駁回。
三、據上論結，本件追加之訴為不合法。依民事訴訟法第九十五條、第七十八條，裁
    定如主文。
中　　　華　　　民　　　國　　九十一　　年　　 十二 　　月　　三十一　　日
　　　　　　　　　　　　　　　　民事第五庭
　　　　　　　　　　　　　　　　　　審判長法　官　黃　熙　嫣
　　　　　　　　　　　　　　　　　　　　　法　官　黃　雅　惠
　　　　　　　　　　　　　　　　　　　　　法　官　陳　介　源
右正本係照原本作成。
如不服本裁定，應於收受送達後十日內向本院提出抗告狀，並應繳納抗告費新台幣四
十五元正。
中　　　華　　　民　　　國　　九十二　　年　　　一　　　月　　　三　　　日
　　　　　　　　　　　　　　　　　　　　　書記官　紀　昭　秀
